臺灣臺北地方法院行政訴訟判決
111年度交字第274號
原      告  何凰玲  
訴訟代理人  周瑞文  
被      告  臺北市交通事件裁決所

代  表  人  蘇福智  
上列當事人間交通裁決事件，原告不服被告民國111年4月15日北
市裁催字第22-AA0000000號裁決，提起行政訴訟，本院判決如下
：
    主  文
一、原告之訴駁回。
二、訴訟費用新臺幣300元由原告負擔。
    事實及理由
一、程序部分：
    本件係因原告不服被告民國111年4月15日北市裁催字第22-A
    A0000000號違反道路交通管理事件裁決書（下稱原處分）而
    提起行政訴訟，核屬行政訴訟法第237條之1第1項第1款規定
    之交通裁決事件，因卷證資料明確，爰依同法第237條之7規
    定，不經言詞辯論，逕為判決。
二、爭訟概要：
　  原告於111年3月1日晚間7時許，駕駛所有車牌號碼000-0000
    號自用小客車（下稱系爭車輛）行經臺北市中正區汀州路3
    段與師大路口（下稱系爭路口），經民眾於111年3月2日檢
    具影片向臺北市政府警察局中正第二分局（下稱舉發機關）
    提出檢舉，舉發機關交通分隊員警查證後，認原告有「駕駛
    人轉彎時未顯示方向燈」之違規行為，遂於111年3月11日製
    發北市警交字第AA0000000號舉發違反道路交通管理事件通
    知單（下稱舉發通知單）予以舉發。嗣被告審認原告有「汽
    車駕駛人未依規定使用方向燈」之違規事實，乃依道路交通
    管理處罰條例（下稱道交條例）第42條規定開立原處分，裁
    處原告罰鍰新臺幣（下同）1,200元，並於111年4月20日送
    達原告。原告不服，於111年5月5日提起行政訴訟。
三、原告起訴主張及聲明：
  ㈠主張要旨：
　⒈被告援引道路交通安全規則第102條第1項第5款，完全無法判
    定原告有違規事實。原告從汀州路3段地下道上來後一直維
    持在汀州路3段之3個左轉專用道之中間車道，即3個左轉專
    用道左邊算來第2個車道，請問原告是要顯示左邊方向燈嚇
    唬最左側車道車主，表示原告打算搶他的車道嗎？
　⒉被告援引道路交通安全規則第109條第2項第2款。是的，原告
    由汀州路3段左轉師大路時未顯示方向燈，但有必要嗎？系
    爭車輛一直行駛在3個專用車道之中間車道，而且此3個左轉
    專用道之車道線由汀州路3段一路延伸至師大路，同上述理
    由，請問原告是要顯示方向燈嚇唬左右兩側車道車主原告打
    算搶他的車道嗎？
　⒊引述新北市交通大隊之說法，不管在一般之轉彎專用道、Y字
    路口，抑或是前方沒有執行道路的T字路口，只要有跟其他
    方向車流交織之「車道匯流」行為，都仍必須正確使用方向
    燈，避免可能造成之撞擊意外事故。由汀州路3段往北（往
    師大路或汀州路2段）總共有5個車道，左側3個左轉專用道
    、接著1個直行/右轉道、最右側為右轉專用道，當汀州路3
    段往北的交通號誌轉為綠燈可通行時，除了師大路往東可右
    轉汀州路3段外，沒有任何其他車道之交通工具允許移動，
    因此也不可能有所謂跟其他方向車流交織之車道匯流行為，
    在此路段顯示方向燈之意義何在？
　⒋交通工具行進中顯示方向燈最主要目的是要明確告知同向之
    左右或後方鄰車、對向來車，本車行駛動線之變更。若本車
    之行駛動線沒有變更，始終行駛在原有車道而隨意顯示方向
    燈，除了混淆鄰車對本車動向之判斷，也無形中增加了交通
    事故之風險。當汀州路3段往北的交通號誌轉為綠燈可通行
    時，除了師大路往東可右轉汀州路3段外，沒有任何其他車
    道之交通工具允許移動。汀州路3段往北的3條左轉專用道只
    能左轉、不准直行、不准右轉。不知執法單位如何認定在此
    處不使用方向燈提醒後車及左側車道車輛就會造成車輛交織
    而發生交通事故？
　㈡聲明：原處分撤銷。
四、被告答辯及聲明：
　㈠答辯要旨：
　⒈採證影像（影像時間：2022/03/01 19：00：25至28秒）見系
    爭車輛行駛於左轉專用車道，車道繪有指示轉彎之弧形箭頭
    ，且本路段3線左轉專用車道旁並繪有禁止變換車道線；另
    見路口號誌燈顯示左向、直向及右向箭頭指示燈號（影像時
    間：2022/03/01 19：00：37至40秒）故而該路口非單一行
    向。行駛於該路口之車輛應依道路交通安全規則第109條第2
    項第2款規定，左轉彎時，應先顯示車輛前後之左邊方向燈
    光。
　⒉採證影像系爭車輛於臺北市汀洲路3段（往北）左轉專用車道
    ，左轉師大路時全程未使用左側方向燈提示後方來車（影像
    時間：2022/03/01 19：00：25至53秒），原告應依道路交
    通安全規則第109條第2項第2款規定於變換車道時使用方向
    燈，提醒後車及左側車道車輛避免車輛交織而發生交通事故
    。　
　⒊參考最高行政法院98年度裁字第622號裁定意旨，道路標線設
    置其效力所及之規範對象係於行經該路段之用路人亦為對人
    之一般處分；本案路段既已依道路交通標誌標線號誌設置規
    則繪設「左轉指向線」及「禁止變換車道線」則該路段內線
    3車道即為「左轉專用車道」，系爭車輛行駛於左轉專用車
    道左轉彎時，應依道路交通安全規則規定使用燈光（左轉彎
    時使用左側方向燈），如對本路段標線設置有疑義應陳請相
    關單位於現址會勘討論，而非逕自違規使用道路後自行認定
    該路段不需使用方向燈而要求撤銷舉發。
　㈡聲明：駁回原告之訴。　
五、本院之判斷：　　　　
  ㈠如爭訟概要欄所載之事實，除後述之爭點外，其餘為兩造所
    不爭執，並有舉發通知單（見本院卷第63頁）、汽車車籍查
    詢資料（見本院卷第89頁）、原處分（見本院卷第85頁）及
    送達證書（見本院卷第87頁）在卷可稽，堪以認定。
　㈡按汽車駕駛人，不依規定使用燈光者，處1,200元以上3,600
    元以下罰鍰，道交條例第42條定有明文。又行車遇有轉向、
    減速暫停、讓車、倒車、變換車道等情況時所用之燈光及駕
    駛人之手勢，應依下列規定：二、左轉彎時，應先顯示車輛
    前後之左邊方向燈光，或由駕駛人表示左臂平伸，手掌向下
    之手勢；汽車駕駛人，應依下列規定使用方向燈：二、左（
    右）轉彎時，應先顯示車輛前後之左（右）邊方向燈光，變
    換車道時，應先顯示欲變換車道方向之燈光，並應顯示至完
    成轉彎或變換車道之行為，道路交通安全規則第91條第1項
    第2款及第109條第2項第2款亦有明定。由上揭規定可知，駕
    駛人行車遇有轉向、減速暫停、讓車、倒車、變換車道等情
    況時，依法均必須先使用方向燈以提醒其他駕駛人及行人，
    俾使其他用路人得以於行止間大致預測該車之行車方向與速
    度、進而有所因應，以維護自身及他人行車安全，是駕駛人
    於行車時如遇有上述情況之一，即應預先施打方向燈以提示
    其他用路人注意至明。
　㈢經查，本院勘驗本件採證影片，勘驗內容如下：
　　⒈19:00:26：系爭車輛行駛於汀州路3段左轉專用道（地面繪
      有左轉彎弧形箭頭）；
　　⒉19:00:28：系爭車輛通過停止線，沿地面白虛線開始左轉
      師大路，未使用方向燈；
　　⒊19:00:30：系爭車輛沿地面白虛線繼續左轉師大路，未使
      用方向燈；
　　⒋19:00:32-19:00:46：系爭車輛繼續左轉師大路，未使用方
      向燈；
　　⒌19:00:48-19:00:50：系爭車輛沿地面白虛線繼續左轉師大
      路，未使用方向燈；
　　⒍19:00:52：系爭車輛左轉進入師大路，未使用方向燈；
　　⒎19:00:54：系爭車輛行駛師大路，未使用方向燈，影片結
      束；　　
　　有勘驗內容及採證影片截圖（見本院卷第91至105頁）附卷
    可佐，且將上開勘驗內容及採證影片截圖函請兩造表示意見
    （見本院卷第107頁、第123至133頁）。依上開勘驗內容及
    採證影片截圖，可徵當時系爭車輛行經臺北市中正區汀州路
    3段，於系爭路口左轉行駛師大路時，並未使用方向燈，且
    系爭車輛行駛於汀州路3段車道之地面繪製有左轉彎弧形箭
    頭之情，足認原告駕駛系爭車輛確有「汽車駕駛人未依規定
    使用方向燈」之違規行為。是被告據此裁罰原告，洵屬有據
    。
　㈣原告主張從汀州路3段地下道上來後一直維持在3個左轉專用
    道之中間車道，且此3個左轉專用道之車道線由汀州路3段一
    路延伸至師大路，並無必要使用方向燈等語，固非無見。惟
    駕車轉彎時，應先顯示欲轉彎方向之燈光，其規範意旨即在
    確保道路交通往來之安全，使後車及周遭車輛的駕駛人得以
    預見前車將要轉彎，而得預作減速或煞停之準備，以避免交
    通事故之發生，此係基於維護公眾交通安全之重要公益，自
    不容用路人依其個人主觀判斷是否使用方向燈至明。本件原
    告當時所行駛之路段為左轉彎專用道，固應遵照指示方向左
    轉彎行駛，但因其於行將左轉彎之際未施打左側方向燈，將
    致使其後方及周遭行駛車輛無法預測排除原告未予左轉之可
    能，且對此產生疑慮，則於原告尚未進入系爭路口前，對於
    其後方及周遭的車輛而言，即確實存在有不可預測之可能性
    ，而依使用方向燈之規範目的考量，即在於使周遭車輛得以
    預見自車行進之方向，並進而預作因應，系爭車輛既係左轉
    彎行駛，自不容原告依主觀判斷是否遵守使用方向燈之規定
    至明。況汽車行駛之車道是否屬於轉彎專用車道，與汽車行
    駛中轉向應顯示方向燈之行車義務並不衝突，用路人行駛於
    轉彎專用車道上，無論事實上得否於轉彎之際有再為改道行
    駛之可能、或事實上有無因此造成危害之疑慮，均不當然因
    此免除於轉彎時應顯示方向燈之法規義務至明。是以，原告
    既於系爭路口左轉彎時未使用方向燈之違規事證明確，業如
    前述，原告為合法取得汽車駕駛執照之人，對於相關交通法
    規及注意事項理應有相當了解，其主張尚難憑採。
  ㈤本件判決基礎已臻明確，兩造其餘攻擊、防禦方法及訴訟資
    料經本院審酌後，核與判決結果不生影響，無一一論述之必
    要，併此敘明。
六、結論：
　　原處分認事用法並無違誤，原告訴請撤銷原處分為無理由，
    應予駁回。至本件裁判費為300元，應由敗訴之原告負擔，
    爰確定第一審訴訟費用額如主文第2項所示。　
中　　華　　民　　國　　111 　年　　6 　　月　　20 　 日
　　　　　　　　　行政訴訟庭　法　官　邱士賓
上為正本係照原本作成。
如不服本判決，應於送達後20日內，向本院提出上訴狀並表明上
訴理由（原判決所違背之法令及其具體內容或依訴訟資料可認為
原判決有違背法令之具體事實)，其未載明上訴理由者，應於提
出上訴後 20 日內向本院補提理由書（上訴狀及上訴理由書均須
按他造人數附繕本，如未按期補提上訴理由書，則逕予駁回上訴
），並應繳納上訴裁判費新臺幣 750 元。
中　　華　　民　　國　　111 　年　　6 　　月　　20 　 日
                              書記官  李  欣

訴訟費用計算書
項　　　　目　　　　　　　金　額（新臺幣）　　備　註
第一審裁判費　　　　　　　　300元
合        計　　　　　　　　300元